【裁判字號】    89,家抗更(一),1
【裁判日期】    890330
【裁判案由】    離婚等
【裁判全文】
臺灣高等法院高雄分院民事裁定  八十九年度家抗更(一)字第一號
      抗  告  人  丙○○
                  甲○○
                  乙○○
右抗告人因與相對人丁○○間離婚等事件，對於中華民國八十八年九月十日臺灣屏東
地方法院八十八年婚字第三○三號所為裁定提起抗告，本院裁定如左：
      主      文
抗告駁回。
抗告訴訟費用由抗告人負擔。
      理      由
一、本件抗告意旨略以：抗告人乙○○與相對人丁○○自民國八十二年五月底起至八
    十七年六月十七日止，五年餘之時間，共同居住在抗告人乙○○位於屏東市○○
    路一二二號之住所，足見自八十二年五月底起，抗告人乙○○與相對人之共同住
    所即設於該住所。相對人答辯狀中亦自承自八十二年間將戶籍遷至屏東市，直至
    八十七年六月二十二日始遷移戶籍至台中市，足認相對人係以久住之意思遷入抗
    告人之上開住所，該住所即為兩造之共同住所。又該共同住所係於民法第一千零
    二條修正前即已設定，夫妻之一方應無單獨廢止該共同住所之權利。原審法院對
    本件應有管轄權，其裁定將本件移送台中地方法院管轄，自非適法云云。
二、按定法院之管轄，以起訴時為準。離婚之訴，專屬夫妻之住所管轄，但訴之原因
    事實發生於夫或妻之居所地者，得由各該居所地管轄。訴訟之全部或一部，法院
    認為無管轄權者，應依職權以裁定移送至其管轄法院。民事訴訟法第二十七條、
    第五百六十八條第一項、第二十八條定有明文。
三、又夫妻之住所由雙方共同協議之，未為協議或協議不成時，得聲請法院定之，民
    法第一千零二條定有明文。既謂「協議」及「協議不成時，得聲請法院定之」，
    且為尊重雙方選擇住所之自主權，夫妻雖曾協議住所，但一方因故需變更其住所
    時，自得廢棄原有之住所，而重為協議，非謂一經協議即不得變更，如此方符合
    憲法所規定人民居住之自由權。本件相對人於八十二年五月底至八十七年六月十
    七日止，固曾與抗告人等共同居住在抗告人乙○○位於屏東市○○路一二二號之
    住所，惟相對人於八十七年六月二十日即遷居至台中市○○路○段三一八巷二０
    之一號二樓迄今，並於同年月二十二日將戶籍遷至該址，此有相對人提出之戶籍
    謄本可稽，並為抗告人等所不爭，足見相對人已非以抗告人乙○○之屏東市住所
    為其住所，而有廢棄其原住所而久住台中市之意思，兩造就其住所既未重為協議
    ，亦未聲請法院定之，抗告人乙○○主張夫妻之住所仍在屏東市云云，即非可採
    ，相對人抗辯其自八十七年六月二十二日起即以台中市為其住所地，應可採取。
    本件於八十八年六月二十八日起訴時，兩造既無共同住所地，自無從依民事訴訟
    法第五百六十八條第一項前段定本件之管轄法院。抗告人等主張其住所地所在之
    台灣屏東地方法院為本件之專屬管轄法院云云，無足採取。又抗告人乙○○係以
    相對人在台中市通姦，訴請與相對人離婚及損害賠償，並附帶請求子女之監護及
    子女撫養費之給付，相對人亦居住在該地，依同條項但書規定，自應以台灣台中
    地方法院為本件之管轄法院。原裁定依相對人之抗辯，將本件移送台灣台中地方
    法院管轄，核無不合。本件抗告非有理由，應予駁回。
四、本件抗告為無理由，依民事訴訟法第四百九十二條第一項、第九十五條、第七十
    八條裁定如主文。
中      華      民      國    八十九    年      三      月      三十    日
                                      臺灣高等法院高雄分院民事第二庭
~B1審判長法官  高金枝
~B2      法官  簡色嬌
~B3      法官  陳真真
右為正本係照原本作成。
不得再抗告。
中      華      民      國    八十九    年      三      月    三十一    日
~B法院書記官  林明威


司法院資訊處製作；財團法人民間司法改革基金會備份。
